臺灣高雄地方法院民事判決　93年度訴字第2873號
原　　　告　甲○○
法定代理人　乙○○
被　　　告　丙○○
當事人間請求損害賠償事件，經本院刑事庭以93年簡上附民字第
58號裁定移送本院民事庭，本院於民國94年4 月20日詞辯論終結
，判決如下：
  主      文
被告應給付原告新台幣貳萬壹仟陸佰元及自民國93年11月17日起
至清償日止按年息百分之五計算之利息。
訴訟費用由被告負擔。
本判決得假執行。
原告其餘之訴及假執行之聲請均駁回。
  事實及理由
一、原告方面：民國92年4 月22日下午7 時許，被告丙○○與其
    母親即原告甲○○，因另件訴訟，到高雄地方法院開庭後，
    被告竟在本院高雄簡易庭大門，以手毆打原告臉部，致原告
    受有「左臉頰挫傷、左頸部挫傷、左肩挫傷」等傷害。致原
    告受有精神上之損害新台幣 (下同）70萬元、醫療費用與增
    加生活上之支出合計3600元。為此，爰依侵權行為，請求判
    決被告應給付原告703600元又自起訴狀繕本送達之翌日 (即
    93年11月17日）起到清償日止，按年息5%計算之利息。原告
    並願供擔保，請准宣告假執行。
二、被告方面：同意原告確於92年4 月22日下午7 時許受有頭部
    外傷及左臉挫傷之傷害，並因上開傷害支出醫療費及增加生
    活上之支出共3600元。但我否認有傷害原告，實際上當日我
    受的傷還比原告重，而且我目前沒有工作，為此求為判決原
    告之訴駁回。
三、得心證之理由：
１、本件原告主張，其於92年4 月22日下午7 時許受有「左臉頰
    挫傷、左頸部挫傷、左肩挫傷」之傷害，並因而支出「醫療
    費用與增加生活上之支出合計3600元」，有驗傷診斷書在卷
    可佐，並為被告所不爭執，堪信為真實。因此本案應查明者
    ，僅為(1)、原告所受上開傷害是否是遭被告打傷。(2)、精神
    上損害賠償金額是否過高。
２、經查：被告因在92年4 月22日下午7 時許打傷原告，經本院
    以93年簡上字第357號 刑事判決，依傷害直系血親尊親屬罪
    判處拘役五十日確定，此經本院調閱該案證卷核閱無訛。又
    參酌另案傷害案件93年11月4 日審判時，證人潘明燕證稱：
    「我與我母親（即甲○○）在外面等，乙○○、丙○○、潘
    明枝、潘明妹進去開庭，開完庭後，丙○○先出來，我母親
    上前和他說話，我母親先打她一巴掌，丙○○就回手打我母
    親二下，要打第三下時，乙○○就過去要拉開他們二個」、
    「他（即被告丙○○）用手揮，就打到我母親臉上，至於是
    左邊或右邊我看不清楚，我母親沒有還手」等語，乙○○亦
    證稱：「我、潘明妹、潘明枝、丙○○在裡面開庭，我母親
    （即甲○○）、潘明燕在外面等，開完庭，我先離開，我告
    訴我母親丙○○要跟我要扶養費，我母親很生氣，他說丙○○沒有扶養過他，後來丙○○一個人走出來，我母親就走過
    去問他何時扶養過他，我母親很生氣就打丙○○一巴掌，丙○○就還手，我、潘明燕有看到，潘明燕就站在我隔壁，我
    的位置距離我母親約審判長位置到最後的旁聽席的距離，我
    看到丙○○打我母親時，我就衝過去阻止，只有我過去，潘
    明燕還在原地」、「我有看到我母親和丙○○動手，我印象
    中丙○○用右手打我母親的左臉頰及頸部，我母親也是用右
    手打他臉頰，我母親打他一下，丙○○打我母親二、三下，
    他打第二下我就衝過去阻止」等詞，亦即二人均證稱被告確
    有還手打原告。至於證人潘明枝另證稱；「開完庭後，我、
    潘明妹、丙○○先走出來，我看到潘明燕和我母親（甲○○
    ）站在外面，我要丙○○晚一點出去，丙○○就說沒有關係
    ，我、潘明妹就在法庭門口，我們看到丙○○走出去，就在
    門外，我母親就過去打丙○○，我就跟潘明妹說母親打人，
    潘明妹就跟法警講，我們就趕快走出去，當我們出去時，丙○○就已經倒在地上，我不知道丙○○為何倒在地上，我沒
    有看到丙○○倒下來的動作，當時我母親、乙○○、潘明燕
    在丙○○的旁邊。因為我看到我母親打人時，我轉頭過去跟
    潘明妹說母親打人，回過頭我們跑出來後，丙○○就已經倒
    在地上」、「（辯護人問：有無看到丙○○還手？）沒有看
    到，因為我母親打丙○○時，我馬上轉頭找潘明妹，後續動
    作我沒有看到」等語，證人潘明妹亦證述：「開完庭後，乙○○先走出去，我叫丙○○慢一點出去，他說不用怕，他就
    走出去，法庭就剩下我和潘明枝，潘明枝走前面，我走最後
    面，我聽到潘明枝說丙○○被打，我們趕快走出去，我們就
    叫書記官、法警幫忙，那時我沒有再去上廁所，我一直在潘
    明枝旁邊，我沒有看到我母親、潘明嬋爭吵、打架的情形」
    等語，然二人均僅知原告甲○○有被告，至於其後被告有無
    還手打原告，因潘明枝已轉頭告知證人潘明妹其目擊原告打
    被告，且潘明妹立即尋求在場之人協助，致均未能目賭，從
    而潘明枝、潘明妹之證詞尚不得執為對被告有利之證據。綜
    上所述，堪信，92年4 月22日下午7 時許，本案另案庭訊後
    ，被告離開法庭時，應係原告先動手打被告，為此被告才還
    手毆打原告臉部，致原告受有「左臉頰挫傷、左頸部挫傷」
    之傷害無訛。
三、綜上所述，被告打傷原告，致原告受有如前所示之傷害，原
　　告自得依民法第184 條第1 項前段、第193條第1項、第195
    條第1 項前段規定，請求被告賠償精神之慰藉金及增加上活
    上之支出及醫療費。又原告因本次傷害而增加上活上之支出
    及醫療費共3600元，此為兩造所不爭。其次，本院審酌原告
    傷及頭臉肩部位，傷勢雖非極嚴重，但原告年紀老邁較不能
    忍受痛若，及兩造為母女關係，事發當日之過程，暨兩造之
    學歷（原告不識字，被告初中畢業），及兩造之收入與財產
    （因涉隱私故不逐一列明，詳參卷附之財產清冊及所得明細
    、筆錄）等身分、地位，認原告請求之精神上損害賠償以18
    000 元為公允，逾此數額之請求，為無理由。從而，原告依
    據侵權行為之法律關係請求被告賠償21600 元及自93年11月
    17日起到清償日止，按法定利率計算之利息，洵屬正當，應
    予准許，逾此金額之請求，即非有據，應予駁回。
四、原告陳明願供擔保，聲請宣告假執行，經核原告勝訴部分，
    合於法律之規定，爰依職權宣告之；其餘假執行之聲請，因
    訴之駁回而失所依附，不予准許。
五、又因本件原為刑事附帶民事訴訟，經本院刑事庭移送民事庭
    審理，故並未徵收裁判費，至於送達郵票之費用，則不論原
    告是否全部勝訴，支出之金額均相同，是以原告雖僅部分勝
    部，但本院認裁判費，仍應由被告全部負擔。
六、結論：本件原告之訴，為一部有理由，一部無理由，並依民
    事訴訟法第79條、第389條1項5款，判決如主文。
中　　華　　民　　國　　94　　年　　5 　　 月　  4　　日
                  民事第二庭    法　官　洪碩垣
正本係照原本作成。
如不服本判決，應於送達後20日內，向本院提出上訴狀並表明上
訴理由，如於本判決送達前提起上訴者，應於判決送達後10日內
補提上訴理由書（須附繕本）。
中　　華　　民　　國　　94　　年　　5 　　月　　10　　日
                                書記官　光聰
